ACORDAO-COMPLETO-2422516

ACÓRDÃO 9260/2020 ATA 30/2020 - SEGUNDA CÂMARA

VISTOS, relatados e discutidos estes Embargos de Declaração opostos pelo Sr. Cícero Ferreira da Silva, ex-prefeito de Satuba/AL, contra o Acórdão 6715/2020-TCU-Segunda Câmara;
ACORDAM os Ministros do Tribunal de Contas da União, reunidos em Sessão da Segunda Câmara, com fulcro nos artigos 32, inciso II, e 34 da Lei 8.443/1992, c/c art. 287 do Regimento Interno do TCU e diante das razões expostas pelo Relator, em:
9.1. conhecer dos Embargos de Declaração para, no mérito, rejeitá-los;
9.2. dar ciência desta deliberação ao recorrente.

Embargos de Declaração interpostos pelo Sr. Cícero Ferreira da Silva (peça 127), contra o Acórdão 6.715/2020-TCU-2ª Câmara

Segunda Câmara

Município de Satuba/AL.

3. Interessados/Responsáveis/Recorrentes:
3.1. Interessado: Ministério do Turismo (05.457.283/0001-19).
3.2. Responsáveis: Cícero Ferreira da Silva (XXX.277.964-XX); L. Carvalho da Silva Produções - Me (09.525.117/0001-63).
3.3. Recorrente: Cícero Ferreira da Silva (XXX.277.964-XX).

13.1. Ministros presentes: Ana Arraes (Presidente), Augusto Nardes, Aroldo Cedraz (Relator) e Raimundo Carreiro.
13.2. Ministros-Substitutos presentes: Marcos Bemquerer Costa e André Luís de Carvalho.

AROLDO CEDRAZ

Ministro Aroldo Cedraz.

Tratam-se de Embargos de Declaração interpostos pelo Sr. Cícero Ferreira da Silva (peça 127) , contra o Acórdão 6715/2020-TCU-Segunda Câmara, transcrito a seguir:
"II - DAS RAZÕES DOS EMBARGOS
	Trata-se de Embargos de Declaração em face do Acórdão TCU no 6715/2020, que negou provimento ao Recurso de Reconsideração Interporto pelo ora Embargante, cujo objeto é a prestação de contas do Convênio Siafi/Siconv 732853/2010, celebrado com o Município de Satuba/AL.
	Não obstante toda prova documental carreada aos autos pelo Embargante em sua defesa, e a menção reiterada da referida documentação em todas as suas peças, mais uma vez o Acordão não fez qualquer menção à mídia digital (dvd) constante nos autos, que colaciona vídeos do evento no momento de sua realização, com entrevistas dos artistas participantes, afirmando expressa e categoricamente que, naquele momento, estava ocorrendo o Festival de Cultura e Paz no município de Satuba/AL.
	Em seu voto, o relator enumerou os documentos apresentados como provas nos autos, considerando-as ineficazes para comprovação de execução regular do convênio, em virtude de serem anteriores à realização do evento, conforme transcrição do parágrafo abaixo:
7. No mérito, restou patente que o recorrente não conseguiu comprovar a boa e regular aplicação de recursos públicos transferidos por meio do convênio celebrado com a Prefeitura de Satuba/AL para a realização do "Festival Cultura e Paz", pois os documentos apresentados no presente recurso indicam que: i) o folder se refere a um momento prévio ao evento, não servindo para comprovar a sua execução; ii) a nota fiscal 358, emitida pela empresa contratada no valor de R$ 136.000,00, sem o contrato de exclusividade dos artistas, não é suficiente para estabelecer o liame objetivo entre os recursos transferidos e as despesas relacionadas ao evento; iii) as notícias apresentadas foram veiculadas antes da realização do evento; e, iv) a imagem extraída de uma rede social de um dos artistas que se apresentaria no festival não é capaz de confirmar que o evento ocorreu no local e no dia indicado. (grifado) 
	Do trecho supra, é possível verificar claramente que novamente não fora apreciada a mídia produzida em dvd, que se encontra em apenso aos autos, contendo filmagem e entrevistas durante a realização do evento.
	Ora, se comprovar a boa e regular execução do convênio faz-se necessária a produção de provas do momento em que efetivamente ocorria o evento, a mídia colacionada atende satisfatoriamente, já que contempla passagens de vídeo do momento do evento, bem como entrevistas dos artistas "Mara Maravilha" e "Banda Som da Colheita", ao apresentador Geni de Mello.
	Logo nos minutos iniciais da entrevista com a Banda Som da Colheita, o apresentador informa que estão na cidade de Satuba presenciando o evento, bem como na passagem de 01:37 (minuto) do vídeo são reproduzidas cenas da apresentação da referida banda, podendo verificar inclusive a estrutura utilizada no evento.
	Na entrevista concedida pela artista Mara Maravilha no camarim, igualmente é possível verificar repetidos trechos do momento do show realizado pela entrevista, demonstrando a efetiva realização.
	Neste sentido é que se faz imprescindível a apreciação destas provas apresentadas em mídia (dvd em anexo aos autos) , que não foram consideradas, apreciadas e sequer citadas no Acordão proferido, causando enorme prejuízo para o Embargante, já que tais provas são contundentes para comprovar a regularização da prestação de contas e consequentemente isenção de responsabilização do mesmo.
	Como demonstrado alhures, tais vídeos constituem prova irrefutável e inequívoca da regular execução do convênio, entretanto NÃO FORAM SEQUER MENCIONADOS ou enfrentados no v. Acórdão, comprometendo inteiramente o resultado do julgamento da presente TCE.
	Neste diapasão, razão assiste que essa c. Câmara se pronuncie sobre as provas colacionadas em vídeos, as quais comprovam a realização do objeto do convênio, inclusive acerca de toda a estrutura física empregada no evento.
	Portanto, vê-se com clareza solar a possibilidade de modificar o Decisum através de Embargos de Declaração, desde que adequados às exigências legais, o que ocorre no presente caso.
III - DOS PEDIDOS
	Diante do exposto, levando em consideração todos os argumentos discorridos nesta peça, requer o Embargante que seja o presente conhecido, e em ato contínuo, sejam ACOLHIDOS OS PRESENTES EMBARGOS DE DECLARAÇÃO em sua totalidade, reformando-se neste Tribunal de Contas da União o r. Acórdão, dado aos claros fatos e provas constantes dos autos, bem como pela notoriedade da matéria debatida, e reconhecendo a regularidade de execução do convênio no 732853/2010 e, por conseguinte, a não aplicação de penalidade com fins de ressarcimento e multa pecuniária, por não haver irregularidade material, havendo comprovada a boa e regular execução do convênio e a inexistência de dano ao erário."
	É o Relatório.

8.1. Morgana Pedrosa de Barros Torres (11.259/OAB-AL) e Diogo Prata Lima (7909/OAB-AL) representando Cícero Ferreira da Silva.

Procurador Júlio Marcelo de Oliveira.

TOMADA DE CONTAS ESPECIAL. CONVÊNIO. AUSÊNCIA DE DOCUMENTOS QUE COMPROVAM A REALIZAÇÃO DO EVENTO CULTURAL. CONTAS IRREGULARES. DÉBITO. MULTA. RECURSO DE RECONSIDERAÇÃO. CONHECIMENTO. NÃO COMPROVAÇÃO DA EXECUÇÃO DO OBJETO. NÃO PROVIMENTO. EMBARGOS DE DECLARAÇÃO. CONHECIMENTO. TENTATIVA DE REDISCUSSÃO DO MÉRITO. REJEIÇÃO.

TOMADA DE CONTAS ESPECIAL (TCE)

Secretaria de Recursos (Serur); Secretaria de Controle Externo de Tomada de Contas Especial (SecexTCE).

Trago à apreciação do Colegiado os Embargos de Declaração interpostos por Cícero Ferreira da Silva, contra o Acórdão 6715/2020-TCU-Segunda Câmara que, no mérito, rejeitou o Recurso de Reconsideração contra o Acórdão 10150/2017-TCU-Segunda Câmara, de relatoria do Exmo. Ministro José Múcio Monteiro, que considerou suas contas irregulares, condenou-o ao débito e aplicou-lhe a multa prevista no art. 57 da Lei 8.443/1993.
2.	Constato que o interessado, legitimado no processo, foi notificado da deliberação recorrida na data de 20/7/2020 (peça 126) , e que os embargos declaratórios foram interpostos pela primeira vez, no dia 31/7/2020 (peça 127) , dentro do prazo de dez dias, conforme previsto no art. 34, §1º, da Lei 8.443/92. Satisfeitos os requisitos de admissibilidade, conheço dos presentes Embargos de Declaração.
3.	Em seu arrazoado, o embargante alegou que a decisão ora combatida não se pronunciou acerca da mídia gravada em DVD, que contém filmagens e entrevistas realizadas com os artistas supostamente durante o evento ocorrido na cidade de Satuba/AL, objeto do Convênio 732853/2010.
4.	O recorrente defende que os vídeos constituem prova irrefutável da regular execução do mencionado convênio, por isso entende que, ao analisar os vídeos, restará claro a possibilidade de se promover a modificação do Acórdão combatido
5.	Ao final, requereu o acolhimento dos presentes embargos de forma a reformar o acórdão combatido, reconhecendo a regularidade do Convênio 732853/2010 e, consequentemente, não aplicar ao responsável a penalidade com fins de ressarcimento e de multa pecuniária.
6.	Feito esse relato da peça recursal, passo a decidir. De fato, fica patente o inconformismo do embargante em relação ao resultado do recurso de reconsideração previamente interposto, que manteve inalterada sua condenação, assim como a aplicação de multa em seu desfavor.
7.	Mister recordar que os embargos de declaração se destinam a sanar obscuridades, esclarecer contradições e suprir omissões porventura existentes em pronunciamentos administrativos ou judiciais. Não se trata aqui de obscuridades ou contradições, mas de uma alegada omissão. 
8.	As omissões que são capazes de justificar a interposição de embargos de declaração referem-se à ausência de apreciação de algum pedido ou argumento que o julgador estivesse obrigado a se manifestar na etapa processual imediatamente anterior, e que poderia ter o condão de alterar o julgamento.
9.	No presente caso, em essência, o embargante argumenta prejuízo à sua defesa pela falta de menção expressa aos vídeos gravados em mídia DVD contendo vídeos do evento e entrevistas dos artistas contratados. O que se observa, entretanto, é que nem o próprio recorrente citou a existência dessa mídia em seu recurso de reconsideração (peça 96) .
10.	A despeito disso, registro que todos os documentos carreados aos autos que poderiam comprovar a execução física do convênio, não só aqueles expressamente mencionados no voto, foram devidamente analisados conforme pode ser observado no trecho do relatório (peça 118) que fundamentou a decisão ora embargada, transcrito a seguir:
"5.8.	Dessa forma, a razão precípua pela qual a concedente concluiu pela não aprovação da execução física do convênio, foi a insuficiência dos documentos encaminhados para comprovar o evento (peça 1, p.177-183) .
5.9.	Da mesma forma, em sede de exame das alegações de defesa (peças 43, 48 e 65) , e nos embargos de declaração (peça 85) , os documentos encaminhados, todos, foram objeto de exame por esta Corte de Contas, razão pela qual não procede a alegação de que houve documentos que não foram considerados para a análise da comprovação de execução física do objeto do Convênio 732853/2010. Ocorre que, após a detalhada análise, também foram considerados insuficientes para comprovar a realização do evento.
5.10.	No exame desses documentos, citados novamente pelo recorrente na peça recursal, e acostados às peças 31, p. 13-23 e 36, 13-23, ambas de mesmo conteúdo, e peça 42, p. 2-4, verifica-se que:
	a) o folder à peça 31, p. 13-14 anuncia o "Festival Cultura e Paz", portanto, é pré-evento, sendo insuficiente para comprovar sua realização;
	b) a nota fiscal 358, no valor de R$ 136.000,00 à peça 31, p. 15, emitida em 2/12/2010, bem como a nota fiscal 415 (peça 31, p. 16) , no valor de R$ 75.000,00 (essa que também foi apresentada na prestação de contas ao concedente) , não se prestam a estabelecer o nexo causal entre os recursos transferidos e as despesas relacionadas ao evento, pois não consta dos autos contrato de exclusividade dos artistas com a empresa L. Carvalho da Silva Produções - ME, não bastando mera carta ou declaração restritas ao dia do evento;
	c) as notícias apresentadas à peça 31, p. 17-21 e peça 42, p. 2-4, referentes, respectivamente aos dias 22/5/2010, 29/4/2010, 21/5/2010, 21/5/2010, 29/04/2010, 21/5/2010, 21/5/2010 e 29/4/2010, todas de mesmo conteúdo, anunciam, entre outros, que o Município de Satuba ainda receberá o "Festival da Cultura e Paz", portanto, são evidências pré-evento, e não comprovam a efetiva realização;  
	d) na foto apresentada à peça 31, p. 22, como também nos dizeres da cantora Mara Maravilha em seu twitter, não há evidências que comprovem a efetiva realização do evento sob comento. Pela foto, não é possível confirmar que se tratava de evento em Satuba, no dia 1/5/2010, financiado com o apoio do Ministério do Turismo.
5.11.	Além disso, observa-se, de acordo com as informações constantes dos documentos apresentados (peça 31, p. p. 1-20) , que houve show das mesmas bandas previstas para o convênio 732853/2010 nos Municípios de Barra de Santo Antônio, no dia 30/4/2010 (Dalvanir e Eveny) , quando da abertura do "Festival Cultura e Paz", e no dia 22/5/2010, no Município de União dos Palmares (Mara Maravilha e Som da Colheita) , mas nada consta em relação à apresentação de shows no Município de Satuba. Apenas os recortes de jornais, de qualquer modo, não se prestam, isoladamente, a comprovar a realização do evento." (grifei) 
11.	Assim, resta evidenciado que o argumento apresentado pelo embargante não sustenta nenhuma omissão, contradição ou obscuridade a ser sanada nos termos do Acórdão 6715/2020-TCU-Segunda Câmara. Nota-se claramente a intenção de se rediscutir o mérito da matéria já decidida neste processo, o que é incabível na via estreita dos embargos de declaração.
Ante todo o exposto, inexistindo qualquer obscuridade ou contradição a ser sanada nos autos, VOTO porque o Tribunal adote o Acórdão que ora submeto a este Colegiado.
TCU, Sala das Sessões Ministro Luciano Brandão Alves de Souza, em 1 de setembro de 2020.
AROLDO CEDRAZ 
Relator